臺灣基隆地方法院刑事判決　　　　　　　 96年度訴字第313號
公　訴　人　臺灣基隆地方法院檢察署檢察官
被　　　告　乙○○
上列被告因毒品危害防制條例案件，經檢察官提起公訴（96年度
毒偵字第686、776號），被告為有罪之陳述，本院合議庭裁定由
受命法官獨任進行審判，經改依簡式審判程序審理後判決如下：
    主  文
乙○○施用第一級毒品，累犯，處有期徒刑捌月。扣案海洛因壹
包（毛重零點公克）沒收銷燬、注射針筒貳支沒收。
    事  實
一、乙○○前因施用毒品案件，先後2次經裁定送觀察勒戒後，
    均認無繼續施用毒品之傾向，於民國（下同）89年4月18 日
    、92年10月12日執行完畢出所，並由臺灣基隆地方法院檢察
    署檢察官於89年4月19日以89年度毒偵字第1085號，92年12
    月10日以92年度毒偵緝118號為不起訴處分確定。復因施用
    毒品案件，經本院以94年度訴字第254號及94年度訴字第817
    號各判處有期徒刑7月（起訴書誤載為8月）確定，以上2 刑
    接續執行，甫於95年10月31日（起訴書誤載為11月1日）縮
    刑期滿執行完畢。詎其仍未戒除毒癮，於觀察勒戒執行完畢
    後五年內，基於反覆持續施用第一級毒品海洛因之犯意，自
    96年2月2日中午某時起，至同年月26日晚上7、8時許止，在
    其基隆市○○區○○街64巷17號5樓住處廁所內，以注射針
    筒施打手臂血管之方式，施用第一級毒品海洛因，平均四天
    施用一次。嗣於：(1)96年2月4日下午2時許，經警通知至警
    局採尿，尿液送驗結果呈鴉片類陽性反應。(2)96年2月27日
    下午1時30分許，在基隆市○○路114之2號前處，經警見其
    與賴贊吉共同騎乘車號K7C-187號重型機車行跡可疑，上前
    盤查，當場扣得其所有而丟置地上之毒品海洛因1包（毛重
    0.3公克）、乙○○所有，預備供施用毒品之未經使用注射
    針筒2支。
二、案經基隆市警察局第二分局報告臺灣基隆地方法院檢察署檢
    察官偵查起訴。
    理  由
一、本件被告所犯非死刑、無期徒刑、最輕本刑為3年以上有期
    徒刑之罪，或高等法院管轄第一審之案件，被告於本院準備
    程序中，就被訴事實為有罪之陳述，經告以簡式審判程序之
    旨，並聽取檢察官、被告之意見後，本院合議庭裁定由受命
    法官進行簡式審判程序，是本件之證據調查，依刑事訴訟法
    第273條之2規定，不受同法第159條第1項、第161條之2、第
    161條之3、第163條之1及第164條至第170條規定之限制，合
    先敘明。
二、上揭事實業據被告於本院審理時坦承不諱，其二次為警所採
    尿液檢體經檢驗結果，均呈鴉片類陽性反應，此有台灣檢驗
    科技股份有限公司於96年2 月15日出具之濫用藥物檢驗報告
    1紙（見96年度毒偵字第686 號卷第9頁）、台灣尖端先進生
    技醫藥股份有限公司於96年3月13日出具之濫用藥物檢驗報
    告1 紙（見96年度毒偵字第1542 號卷第39頁）附卷可稽。
    按氣相層析質譜儀分析法係現在最精確之檢驗法，有台北榮
    民總醫院83年3月3日（83）北總內字第0815號函可查，以檢
    驗單位所用之氣相層析質譜儀分析法之精確度而論，應可剔
    除「偽陽性反應」之可能，該檢驗結果自可憑信。且被告於
    96年2月27日為警查獲時所扣得之白色粉末，經警以昭信科
    技顧問有限公司篩檢試劑初步檢驗結果，呈嗎啡、海洛因反
    應，有基隆市警察局第二分局信義分駐所查獲涉嫌毒品危害
    防制條例毒品初步鑑驗報告單1紙（見96年度毒偵字第1542
    號卷第20頁）附卷可稽，且有注射針筒扣案可佐。被告自白
    與事實相符，其施用毒品事證明確。
三、乙○○前因施用毒品案件，先後2次經裁定送觀察勒戒後，
    均認無繼續施用毒品之傾向，於89年4月18日、92年10月12
    日執行完畢出所，並由臺灣基隆地方法院檢察署檢察官於89
    年4月19日以89年度毒偵字第1085號，92年12月10日以92 年
    度毒偵緝118號為不起訴處分確定等情，有臺灣高等法院被
    告全國前案紀錄表1份在卷足稽，其於觀察勒戒執行完畢之
    92年10月12日後五年內犯本件施用毒品犯行，符合毒品危害
    防制條例第23條第2項前段之規定。被告犯行事證明確，洵
    堪認定。
四、論罪科刑：
  (一)核被告所為，係犯毒品危害防制條例第10條第1項之施用第
    一級毒品罪。被告施用前持有第一級毒品之低度行為，為其
    施用之高度行為所吸收而不另論罪。
  (二)又按立法者針對特定刑罰規範之構成要件，已預設其本身係
    持續實行之複次行為，具備反覆、延續之行為特徵，故將之
    總括或擬製成一個構成要件之「集合犯」行為，因刑法評價
    上為構成要件之行為單數，應僅成立一罪。查毒品因具有成
    癮性、濫用性（此觀毒品危害防制條例第2條之規定自明）
    ，立法實務首重以刑事處遇方式戒斷行為人毒癮，若無法收
    其實效，始依法追訴處罰（此觀毒品危害防制條例第20、23
    條之規定即明），故施用毒品本身具備反覆、延續之行為特
    徵，持續多次施用毒品始為此類犯罪之典型或常態，於刑法
    評價上，施用毒品應僅成立集合犯一罪（學者林鈺雄著「跨
    連新舊法之施用毒品行為—兼論行為單數與集合犯、接續犯
    概念之比較」，刊於95年7月本土法學雜誌第84期第141頁以
    下，亦採相同之見解。）。且自「刑事法若干犯罪行為態樣
    ，本質上原具有反覆、延續實行之特徵，立法時既予特別歸
    類，定為犯罪構成要件之行為要素，則行為人基於概括之犯
    意，在密切接近之一定時、地持續實行之複次行為，倘依社
    會通念，於客觀上認為符合一個反覆、延續性之行為觀念者
    ，於刑法評價上，即應僅成立一罪。學理上所稱『集合犯』
    之職業性、營業性或收集性等具有重複特質之犯罪均屬之，
    例如經營、從事業務、收集、販賣、製造、散佈等行為概念
    者是（最高法院95年度台上字第1079號判決意旨參照）」，
    亦可查悉我國終審機關採取相同立場。故有關行為人多次施
    用毒品之犯罪，本院基於前述施用毒品構成要件之反覆實行
    特徵，認為行為人如基於反覆實行之犯意，在密切接近之一
    定時、地，持續實行單次或複次之施用毒品行為，應僅成立
    集合犯一罪。
  (三)被告業已供承多次施用第一級毒品，佐以被告前曾因施用毒
    品之犯行，經二次觀察勒戒，仍未能戒絕毒癮，復經二次判
    處徒刑、執行完畢，卻仍無法克制自己，再度於密切接近之
    時間、地點，施用第一級毒品多次，顯見被告係出於反覆、
    延續施用毒品之單一行為決意至明，在行為概念上，其多次
    施用毒品之行為，應評價認係包括一罪之集合犯，較符合社
    會通念及刑法學理。揆諸前揭說明，自應論以集合犯一罪。
    再者，公訴人雖僅就被告於96年2月4日下午2時40分及同年
    月27日下午2時25分為警採尿前回溯24小時內之某時許，施
    用第一級毒品之犯行為起訴，惟被告其餘施用第一級毒品之
    事實與前開已起訴之犯罪事實間，具集合犯之實質上一罪關
    係，已如上述，為起訴效力所及，本院自應一併予以審理，
    併此敘明。被告有事實欄所載之犯罪科刑及刑之執行情形，
    此有臺灣高等法院被告前案紀錄表在卷可稽，其於有期徒刑
    執行完畢後，5年以內故意再犯本件最重本刑有期徒刑以上
    之罪，為累犯，應依刑法第47條第1項規定，加重其刑。
  (四)爰審酌被告之素行、智識程度、犯罪之動機、目的、手段；
    前已因施用毒品之犯行，經強制戒治、判處有期徒刑執行完
    畢，仍不知悔改，復繼續沾染毒品惡習，其施用毒品行為對
    於自身及社會所造成之危害程度非輕；施用毒品之犯罪態樣
    及施用之次數、頻率；犯後已坦承犯行，態度尚佳等一切情
    狀，量處如主文所示之刑，以示警懲。
  (五)扣案之海洛因1小包（毛重零點公克）為第一級毒品（上
    開毒品於鑑定機關鑑定時，無論以何種方式刮取分離毒品秤
    重，其包裝袋均仍會有極微量毒品殘留，業經法務部調查局
    於93年3月19日即以調科壹字第09300113060號函覆臺灣高雄
    地方法院），無法與包裝袋析離，爰依毒品危害防制條例第
    18 條第1項前段沒收銷燬之。至未經使用過之注射針筒2支
    ，業經被告於警訊時供承，係伊請求與伊同時為警查獲之賴
    贊吉所購買，預備施用海洛因之工具，伊分1支予賴贊吉使
    用，為警查獲時，二人各持有1支等情，是扣案2支注射針筒
    應屬被告所有，預備供施用毒品之工具，應依刑法第38條第
    1項第2款宣告沒收。
據上論斷，應依刑事訴訟法第273條之1第1項、第299條第1項前
段，毒品危害防制條例第10條第1項、第18條第1項前段，刑法第
11條、第47條第1項、第38條第1項第2款，判決如主文。
本案經檢察官甲○○到庭執行職務。
中　　華　　民　　國　　96　　年　　5  　月　 21 　日
                  刑事第一庭法  官  王敏慧
以上正本證明與原本無異。
如不服本判決應於收受本判決後10日內向本院提出上訴書狀，其
未敘述上訴理由者，並得於提起上訴後10日內向本院補提理由書
狀（均須按他造當事人之人數附繕本。）「切勿逕送上級法院」
中　　華　　民　　國　　96　　年　　5  　月　　21　　日
                            書記官  彭淑芳
附錄論罪法條
毒品危害防制條例第10條
施用第一級毒品者，處 6 月以上 5 年以下有期徒刑。
施用第二級毒品者，處 3 年以下有期徒刑。
